【裁判字號】    90,易,1316
【裁判日期】    901205
【裁判案由】    違反醫師法等
【裁判全文】
臺灣彰化地方法院刑事判決                          九十年度易字第一三一六號
    公  訴  人  臺灣彰化地方法院檢察署檢察官
    被      告  乙○○
    選任辯護人  張震律師
右列被告因違反醫師法等案件，經檢察官提起公訴（九十年度偵字第二二四號、第二
一０五號），本院判決如左：
    主  文
乙○○連續未經許可聘僱他人所申請聘僱之外國人，其聘僱人數為二人，累犯，處有
期徒刑伍月，如易科罰金，以參佰元折算壹日。
被訴違反醫師法部分無罪。
    事  實
一、乙○○係設於彰化縣福興鄉○○村○○街五之四一號未經合法登記之穩翔安養院
    之負責人，曾有違反醫師法、就業服務法、詐欺、損棄損壞等前科，最後一次因
    犯詐欺罪經本院判處有期徒刑一年四月確定，甫於八十九年六月二十三日假釋期
    滿未經撤銷，以執行完畢論，猶不知悔改，明知雇主未經許可不得聘僱或留用他
    人所申請聘僱之外國人，竟基於概括之犯意，自八十九年十月間某日起，至八十
    九年十二月七日止，以每月新台幣一萬五千八百四十元之代價，非法僱用其子陳
    俊宇（另由臺灣彰化地方法院檢察署檢察官為不起訴處分）於八十九年十月十八
    日合法申請引進之泰國藉外國勞工ＵＡＭＳＵＫ  ＬＡＡＩ命其擔任烹煮三餐、
    廚房清潔之工作（惟每月實領二千五百四十元），工作時間為清晨六時三十分至
    晚間八時；又自八十九年間某時起，以每月一萬五千八百四十元之代價，非法僱
    用其女陳明君（另由臺灣彰化地方法院檢察署檢察官為不起訴處分）於八十八年
    二月十一日合法申請引進之菲律賓藉外國勞工ＲＥＯ  ＥＶＡＮＧＥＬＩＮＡ
    ＡＦＡＢＬＥ，命其擔任清洗安養院內老人之餵食、清潔身體等照顧工作，嗣於
    八十九年十二月七日下午三時四十五分許，經警在彰化縣福興鄉○村○○街五之
    四一號之穩翔安養院內查獲。
二、案經彰化縣警察局彰化分局、鹿港分局報請臺灣彰化地方法院檢察署檢察官偵查
    起訴。
    理  由
一、右開事實，業據被告乙○○於本院審理中坦承不諱；又前揭二名外籍勞工確有在
    安養院內分別從事烹煮三餐、廚房清潔、或負責安養院內老人之餵食、清潔身體
    等照顧工作等情，業據泰國藉外國勞工ＵＡＭＳＵＫ  ＬＡＡＩ及菲律賓藉外國
    勞工ＲＥＯ  ＥＶＡＮＧＥＬＩＮＡ  ＡＦＡＢＬＥ於警訊中供述綦詳；次查：
    彰化縣警察局彰化分局員警前往穩翔安養院查緝時，前揭泰國籍勞工ＵＡＭＳＵ
    Ｋ  ＬＡＡＩ正在廚房工作，菲律賓籍勞工ＲＥＯ  ＥＶＡＮＧＥＬＩＮＡ  Ａ
    ＦＡＢＬＥ亦在安養院內餵食老人等情，復有現場檢查紀錄表一紙足憑，被告違
    反就業服務法之犯行，應堪認定。
二、核被告乙○○所為，係違反就業服務法第五十三條第三款之規定，其僱用之外國
    人數為二人以上，應依同法第五十八條第一項後段論處。被告多次違反就業服務
    法犯行，時間緊接，犯罪構成要件相同，顯係基於概括犯意而為之，為連續犯，
    應依刑法第五十六條之規定加重其刑。被告前曾多次違反醫師法、就業服務法、
    詐欺、損棄損壞等前科，最後一次因詐欺罪經本院判處有期徒刑一年四月確定，
    甫於八十九年六月二十三日假釋期滿執行完畢視為執行完畢，五年以內再犯本件
    有期徒刑以上之罪，為累犯，應依刑法第四十七條規定加重其刑。爰酌被告前已
    有違反就業服務法之前科、犯罪之動機、目的、手段、所生之危害及犯罪後坦承
    犯行之態度等一切情狀，量處如主文所示之刑，並諭知易科罰金之折算標準。
三、公訴意旨另以：被告乙○○復明知未取得合法醫師資格，不得擅自執行醫療業務
    ，竟為節省穩翔安養院內居住老人照顧之費用，利用其於八十六至八十七年間違
    反醫師法案件時所遺留之注射針劑、藥品，基於概括之犯意，約自八十九年間某
    時起，在上開穩翔安養院內，自行為丙○、李黃勉等多位住院老人調劑藥品治病
    ，並為之注射針劑，擅自執行醫療業務，於八十九年十二月二日晚間十一時許，
    住院老人李黃勉因跌落床下造成骨折等傷害，乙○○竟不予送醫（業務過失傷害
    部分未經告訴權人合法提出告訴，另以九十年度偵字第一六六一號為不起訴處分
    ），於翌（三）日適為李黃勉之女甲○○前往探望其母時發現。乙○○竟仍不予
    送醫，並自行為李黃勉注射針劑而為病人為侵入性之治療，並延至八十九年十二
    月四日下午始將李黃勉送醫治療，嗣後雖經治療，仍昏迷不醒，經本檢察官追查
    醫療過失，指揮彰化縣警察局鹿港分局員警，帶同彰化縣衛生局承辦人員共同前
    往穩翔安養院搜索，扣得大批藥品及注射針劑共計七十六類；因認被告涉犯醫師
    法第二十八條第一項之罪嫌。
四、公訴人認被告涉有上開犯嫌，係以：被告曾在上開穩翔安養院內，自行提供西藥
    交予院內老人丙○服用以治病，並為伊注射針劑，擅自執行醫療業務等情，業據
    丙○於九十年三月八日檢察官執行搜索時，經警詢問供陳屬實，有警訊筆錄可稽
    ；又被告於八十九年十二月三日李黃勉之女甲○○前往探望其母時，自行為李黃
    勉注射針劑而為病人為侵入性之治療，並延至八十九年十二月四日下午始將李黃
    勉送醫治療等情，又據甲○○於警訊中證述明確；及被告另行闢室放置大量藥品
    ，業據公訴人搜索扣案，且經扣案之藥品共計七十六項，分別為醫師處方用藥七
    十一項、成藥二項、醫師藥師指示用藥二項、管制藥品一項等情，復有彰化縣衛
    生局九十年四月三日彰衛字第九○○○八五二八號函在卷，另前揭藥品除經被告
    特別闢室放置外，且前揭藥品均置於玻璃櫃內，作開放式放置，隨時可以開櫃取
    得，且現場查扣之藥品均為散裝及開封狀態等情，有照片五幀可證，則被告僅係
    將前案未扣案之藥品儲放於該安養院，則置於箱櫃之內密封即足，應無須將該揭
    藥品自原設於彰化縣福興鄉○○村○○路○段二○四號之克林診所搬至設於彰化
    縣福興鄉○○村○○街五之四一號之穩翔安養院，且再大費週章將該藥品開箱後
    放置於玻璃櫃內供隨時取用；況公訴人於置放大量藥品之房間內之垃圾桶內又發
    現破損、已使用過之藥品膠囊，安養院之辦公室內復查獲其他藥品及注射針頭、
    可供注射用之食鹽水等物，亦有該署勘驗筆錄足憑，為主要論據。訊據被告固坦
    承內之針劑、藥品均為伊所有，惟堅詞否認有何上揭犯行，辯稱：扣案之藥劑、
    針劑均係伊於八十六年間因經營克林診所違反醫師法案件所遺留，伊並未持之以
    使用，且並無從事以庫存之西藥為住院老人治病或為注射針劑等醫療行為，院內
    老人生病，平日即委請協和醫院定期派員至院內看診等語。
五、按犯罪事實應依證據認定之，無證據不得推定其犯罪事實，又不能證明被告犯罪
    者，應諭知無罪之判決，此於刑事訴訟法第一百五十四條及同法第三百零一條第
    一項分別定有明文；及按認定不利於被告之事實須依積極證據，茍積極證據不足
    為不利於被告事實之認定時，即應為有利於被告之認定，更不必有何有利之證據
    ；又按事實審法院對於證據之取捨，依法雖有自由判斷之權，然積極證據不足證
    明犯罪事實時，被告抗辯或反證縱屬需虛偽，仍不能以此資為積極證據應予採信
    之理由；再按事實之認定，應憑證據，如未能發現相當證據，或證據不足以證明
    ，自不能以推測或擬制之方法，以為裁判基礎（最高法院三十年上字第八一六號
    、三十年上字第四八二號、四十年台上字第八六號判例參照）。又認定犯罪事實
    ，所憑之證據，雖不以直接證據為限，間接證據亦包括在內，然無論直接或間接
    證據，其為訴訟上之證明，須於通常一般之人均不致於有所懷疑，而得確信其為
    真實之程度者，始得據為有罪之認定，倘其證明尚未達到此一程度，而有合理之
    懷疑存在時，即無從為有罪之認定（最高法院七十六年台上字第四九八六號判例
    參照）。
六、經查，證人丙○於本院審理中證稱: 「（被告乙○○在照顧你時有無幫你注射？
    ）沒有；（警訊時為何說被告有`幫你打過針？）我沒這樣說，我若生病我會到
    鹿港百川醫院看病。」等語，證人即丙○之子鄧如旭亦證稱: 「我父親若身體不
    舒服我弟弟都帶到百川醫院看病，我不知道他有沒有讓安養院內之醫師看病。」
    等語；及證人甲○○亦於本院審理中證陳: 伊有跟被告乙○○說伊母親腳有病痛
    ，是否可幫母親打個針，但被告說他現在沒有在營業也沒有針劑，會將伊母親送
    往醫院就診，及伊是否有於一年前在警訊中說過被告拿針劑幫伊母親打一針，因
    之間出過車禍記憶已衰退很多，且又不認識字，無此印象了等語，是被告究有無
    對證人丙○、甲○○之母親為注射、治療行為，尚難得確切之心證；再查，協和
    醫院定期派員至該安養院為老人看病等情，業據該院醫師丁○○到院證述無訛，
    且證陳: 針劑會在院內當場為老人施打，並就地拋棄，藥會於看診隔天帶去安養
    院給老人等語，故被告所辯有醫師到院為老人看診一節，尚非無稽，且準此，安
    養院之辦公室內復查獲其他藥品及注射針，及垃圾桶內又發現破損、已使用過之
    藥品膠囊等情，亦可獲合理之解釋；末查，被告前因經營克林診所違反醫師法案
    件，經法院判刑，有該判決在卷可按，是該扣案藥品為被告前案所留，非無可能
    ，再依前揭法條、判例意旨所示，亦不能因該藥品為開放式放置，即以推論之方
    式，遽斷被告必有從事醫療行為之犯行；綜上，依現有之證據無法證明被告確有
    上開犯行，是被訴違反醫師法部分，應為被告無罪之諭知。
據上論斷，應依刑事訴訟法第二百九十九條第一項前段、第三百零一條第一項，就業
服務法第五十三條第三款、第五十八條第一項後段，刑法第十一條、第五十六條、第
四十一條第一項、第四十七條，罰金罰鍰提高標準條例第二條，判決如主文。
中    華    民    國    九十    年     十二     月          五          日
                                臺灣彰化地方法院刑事第一庭
                                    法      官  吳俊螢
右正本證明與原本無異。
如不服本判決，應於送達後十日內向本院提出上訴狀(須附繕本)。
告訴人或被害人對於判決如有不服具備理由請求檢察官上訴者，其上訴期間之計算係
以檢察官收受判決正本之日期為準。
                                    法院書記官
中    華    民    國    八十一    年              月                  日


司法院資訊處製作；財團法人民間司法改革基金會備份。
